【裁判字號】    89,自,67
【裁判日期】    890728
【裁判案由】    妨害名譽
【裁判全文】
臺灣屏東地方法院刑事判決                            八十九年度自字第六七號
    自  訴  人  乙○○
    被      告  丙○○
    被      告  甲○○
右列被告等因妨害名譽案件，經自訴人提起自訴，本院判決如左：
     主  文
丙○○無罪。
甲○○自訴不受理。
     理  由
一、自訴訴意旨略以：被告丙○○於民國（下同）八十九年四月十八日，本院八十九
    年度自字第二三號自訴人自訴被告甲○○妨害名譽案件審理中，以證人身分出庭
    作證時陳稱，其為農專畢業，對養殖也有認識，自訴人連基本之原理也不清楚等
    語，有公然侮辱自訴人之行為，而被告甲○○於本院前開案件之審理中之八十九
    年四月十八日、五月二十五日及六月七日，分別在法庭中指稱自訴人之學能不足
    、不知長進、連九孔公母也分不清楚，顯然學識能力遜於學生等語，而認被告甲
    ○○亦涉有公然侮辱及誹謗罪嫌。
二、按已經提起公訴或自訴之案件，在同一法院重行起訴者，應諭知不受理之判決，
    ；犯罪事實應依證據認定之，無證據不得推定其犯罪事實，刑事訴訟法第三百零
    三條第二款、第一百五十四條分別定有明文。再者，認定不利於被告之事實，須
    依積極證據，茍積極證據不足為被告不利事實之認定時，即應為有利於被告之認
    定，更不必有何有利之證據，最高法院著有三十年上字第八一六號判例；又，刑
    法上公然侮辱罪之成立，必以行為人對於所指述之事項確知其為不實，並有侮辱
    或妨害他人名譽之故意，始足當之，合先說明。
三、被告丙○○部分：訊據被告丙○○堅決否認有公然侮辱自訴人之行為，辯稱其於
    前開時地，係基於證人之身份出庭，於法官訊問時，始陳述其個人意見，並無侮
    辱自訴人之意等語。經查，被告丙○○確係於本院上開八十九年度自字第二三號
    案件審理中，以證人身份出庭，於法官調查自訴人是否確有被告甲○○所指稱「
    學識不足、不知長進」之情事時，接受法官訊問，並於法官訊問「自訴人上課情
    形如何？是否經常教錯還是偶而？」等問題時，答稱「我本身在專科時就是學養
    殖，現在二技老師教錯我們會知道；（自訴人）是基本觀念經常教錯，內容很少
    」，此經被告丙○○當庭陳明，並有本院八十九年度自字第二三號案件八十九年
    四月十八日訊問筆錄可稽，則被告丙○○既係於法官訊問時，始被動地陳述自己
    之看法，且其陳述內容並無空泛漫罵自訴人之處，顯難認其有何侮辱自訴人之主
    觀犯意；再查，本院上述八十九年度自字第二三號案件於八十九年四月十八日調
    查時，法官除訊問被告丙○○前開問題外，亦對同屬國立屏東科技大學學生之王
    靜嫺、紀威宇等人訊問相同之問題，而該二名證人亦均陳稱自訴人確有基本觀念
    經常教錯之情形，此有上開訊問筆錄為憑，是雖未必可依此逕認自訴人之學識能
    力即有不足，或有何不知長進之情事，然已足見被告丙○○前開陳述並非全然無
    據，尚難認其有何公然侮辱之情事，此外復查無其他積極證據，足認被告丙○○
    有何公然侮辱之犯行，揆諸前開說明，自應為被告丙○○無罪之諭知。
四、被告甲○○部分：查本件被告甲○○前開被訴公然侮辱及誹謗自訴人之罪嫌，已
    經自訴人提起本院八十九年度自字第二三號案件，並經本院於八十九年六月二十
    一日判處拘役二十日，緩刑二年，有本院八十九年度自字第二三號案件卷宗可稽
    ，該案因被告甲○○提起上訴，尚未確定，此有被告所提上訴狀足稽，而自訴人
    亦自陳其所訴被告甲○○之公然侮辱與誹謗犯行，均係於本院上開八十九年度自
    字第二三號案件審理中所為，且本件被告甲○○前開被訴之公然侮辱與誹謗罪與
    上開判決部份，手法相同，反覆為之，顯係基於概括犯意，為連續犯，屬裁判上
    一罪，公訴人於八十九年七月十二日，就與上開犯罪事實為同一之案件，向本院
    重行起訴，揆諸前揭說明，自應為諭知不受理之判決。
據上論斷，應依刑事訴訟法第三百零一條第一項、第三百四十三條、第三百零三條第
二款，判決如主文。
中      華      民      國      八十九      年    七    月    二十八    日
                                      臺灣屏東地方法院刑事第二庭
                                          法  官    莊鎮遠
右正本證明與原本無異。
對於本判決如有不服應於收受送達後十日內向本院提出上訴書狀上訴於台灣高等法院
高雄分院並按他造當事人之人數附具繕本。
                                          書記官   吳光璵
中      華      民      國      八十九      年    七    月    二十八    日


司法院資訊處製作；財團法人民間司法改革基金會備份。
